【裁判字號】    99,交聲,1690
【裁判日期】    990630
【裁判案由】    聲明異議
【裁判全文】
臺灣高雄地方法院交通事件裁定        99年度交聲字第1690號
原處分機關  高雄市政府交通局
異  議  人
即受處分人  甲○○
上列異議人即受處分人因違反道路交通管理處罰條例案件，對於
高雄市政府交通局99年5 月20日所為之處分（原處分：高市交裁
字第裁32-B00000000號）聲明異議，本院裁定如下：
    主  文
原處分撤銷。
甲○○汽車駕駛人，駕駛汽車經測試檢定酒精濃度超過規定標準
，貳年內禁止考領普通重型機器腳踏車駕駛執照，並應參加道路
交通安全講習。
    理  由
一、原處分意旨略以：異議人即受處分人甲○○（下稱異議人）
    於民國97年11月1 日17時52分，酒後騎乘車牌號碼XPC-799
    號重型機車，行經高雄市○○區○○路與榮德路路口，因不
    勝酒力肇事致人受傷，為警檢測得血液中酒精濃度值為220m
    g/dl，換算得其呼氣所含酒精濃度達每公升1.1 毫克，經警
    掣單舉發，原處分機關並依道路交通管理處罰條例第35條第
    1 項第1 款規定，裁處異議人罰鍰新臺幣（下同）45,000元
    ，並吊扣聯結車職業駕駛執照24個月，並應參加道路交通安
    全講習等語。
二、聲明異議意旨略以：異議人因酒後騎乘上揭重型機車，酒精
    濃度超過標準，為警依法舉發，原處分機關裁處異議人罰鍰
    45,000元，並吊扣聯結車職業駕駛執照24個月及應參加道路
    交通安全講習，然上揭同一酒醉駕車行為業經本院以98年度
    審交簡字第318 號判處異議人罰金80,000元確定，異議人並
    已繳納罰金，原處分猶裁處異議人罰鍰，顯與行政罰法第26
    條第一項規定有違，且異議人因工作關係須使用聯結車職業
    駕駛執照，倘聯結車職業駕駛執照遭吊扣，異議人將無法謀
    生，爰請求撤銷上揭裁罰及吊扣聯結車職業駕駛執照之處分
    等語。
三、按道路交通管理處罰條例所用「車輛」一詞，係指在道路上
    以原動機行駛之汽車（包括機器腳踏車）或以人力、獸力行
    駛之車輛；又汽車駕駛人，駕駛汽車經測試檢定有酒精濃度
    超過規定標準之情形者，處15,000元以上60,000元以下罰鍰
    ，並當場移置保管該汽車及吊扣其駕駛執照1 年；因而肇事
    致人受傷者，並吊扣其駕駛執照2 年，道路交通管理處罰條
    例第3 條第8 款、第35條第1 項第1 款分別定有明文。而所
    謂酒精濃度超過規定之標準者，依道路交通安全規則第114
    條第2 款之規定，係指汽車駕駛人飲用酒類或其他類似物後
    其吐氣所含酒精濃度超過每公升0.25毫克或血液中酒精濃度
    超過0.05% 以上者。又現行道路交通管理處罰條例第68條之
    條文內容，係經立法院於94年11月23日修正通過，總統於94
    年12月14日公布，自95年3 月1 日施行，由原本條文：「汽
    車駕駛人，因違反本條例及道路交通安全規則之規定，受吊
    扣或吊銷駕駛執照處分時，吊扣或吊銷其持有各級車類之駕
    駛執照」，修正為：「汽車駕駛人，因違反本條例及道路交
    通安全規則之規定，受吊銷駕駛執照處分時，吊銷其持有各
    級車類之駕駛執照」，修正後之新法已將「吊扣」之連坐規
    定排除在外。觀其修法意旨，係以原條文將違規駕駛人所持
    有之各級車類駕駛執照一併吊扣或吊銷，失之過酷，影響人
    民工作及生活甚鉅為由，而刪除吊扣駕駛人駕駛執照時，應
    吊扣駕駛人持有各級車類駕駛執照之規定，是依現行道路交
    通管理處罰條例，已無得吊扣駕駛人所持有他級駕駛執照之
    依據存在。從而，於為吊扣駕駛人駕駛執照之處分時，自僅
    得吊扣駕駛人違規時所駕駛該級車類之駕駛執照，以限制其
    繼續駕駛該級車類行駛道路之權利。
四、又依行政罰法第26條第1 項規定，一行為同時觸犯刑事法律
    及違反行政法上義務規定者，依刑事法律處罰之。但其行為
    應處以其他種類行政罰或得沒入之物而未經法院宣告沒收者
    ，亦得裁處之。究其立法目的，一行為同時觸犯刑事法律及
    違反行政法上義務規定時，由於刑罰與行政罰同屬對不法行
    為之制裁，而刑罰之懲罰作用較強，故依刑事法律處罰，即
    足資警惕時，實無一事二罰再處行政罰之必要，且刑事法律
    處罰，由法院依法定程序為之，較符合正當法律秩序，應予
    優先適用，但罰鍰以外之沒入或其他種類行政罰，因兼具維
    護公共秩序之作用，為達行政目的，行政機關仍得併予裁處
    。上開道路交通管理處罰條例第35條第1 項第1 款規定，係
    對行為人違反行政法上義務規定之行政罰，且該條例關於一
    行為同時觸犯刑事法律及違反行政法上義務規定者，並無特
    別規定，是汽車駕駛人一個酒後駕駛汽車行為，經測試檢定
    酒精濃度超過規定標準，而同時涉有刑法第185 條之3 公共
    危險罪嫌時，道路交通管理處罰機關除有行政罰法第26條第
    1 項但書情形，而應裁處其他種類行政罰外，關於罰鍰部分
    ，即應依上開行政罰法第26條及道路交通管理處罰條例第10
    條規定移送地方法院檢察署處理，除於移送後再有上開行政
    罰法第26條第2 項所定不起訴等事由，得依違反行政法上義
    務規定裁處之情形外，不得逕依道路交通管理處罰條例第35
    條第1 項第1 款規定，裁處行為人罰鍰之行政罰。
五、經查：
（一）異議人於97年11月1 日17時52分，酒後騎乘車牌號碼XPC-
      799 號重型機車，行經高雄市○○區○○路與榮德路路口
      ，因不勝酒力肇事致人受傷，為警檢測得血液中酒精濃度
      值為220mg/dl，換算得其呼氣所含酒精濃度達每公升1.1
      毫克，經警掣單舉發，原處分機關並依道路交通管理處罰
      條例第35條第1 項第1 款規定，裁處異議人罰鍰45, 000
      元，並吊扣聯結車職業駕駛執照24個月，並應參加道路交
      通安全講習之事實，為異議人所不爭執，復有高雄市政府
      警察局97年11月1 日高市警交字第B00000000 號舉發違反
      道路交通管理事件通知單、高雄市政府交通局99年5 月20
      日高市交裁字第裁32-B00000000號違反道路交通管理事件
      裁決書及高雄市○○○○○道路交通事故當事人酒精測定
      紀錄表各1 份在卷可稽（見本院卷第5 頁、第18頁、第19
      頁）。另異議人因上開酒後駕車之事實，由臺灣高雄地方
      法院檢察署於97年12月27日以97年度偵字第34397 號聲請
      簡易判決處刑，經本院於98年2 月24日以98年度審交簡字
      第318 號判處罰金8 萬元確定，異議人並繳清上揭罰金在
      案等情，有上揭聲請簡易判決處刑書、判決書、臺灣高等
      法院被告前案紀錄表及臺灣高雄地方法院檢察署98年5 月
      20日自行收納款項統一收據各1 份附卷可按（見本院卷第
      6 頁至第10頁、第14頁），是該部分事實，應堪採認。
（二）異議人於本件違規時，並未考領普通重型機車駕駛執照，
      僅領有普通大貨車駕駛執照，而原處分機關上開裁決書所
      指應吊扣之異議人汽車駕駛執照，係為異議人之聯結車職
      業駕駛執照等事實，業經本院電詢高雄市政府交通局裁決
      中心明確（見本院第20頁）。而異議人於上開酒後駕車違
      規行為時，係騎乘普通重機車，已如前述，依法即僅能吊
      扣其普通重型機車駕駛執照，並無得吊扣異議人持有他級
      駕駛執照之依據，原處分機關以異議人有上開違規行為，
      裁處吊扣異議人之普通大貨車駕駛執照，已難謂係適法之
      處分。復依道路交通管理處罰條例第67條第6 項規定：「
      汽車駕駛人違反本條例規定，應受吊扣駕駛執照處分，於
      汽車駕駛人係無駕駛執照駕車者，在所規定最長吊扣期間
      內，不得考領駕駛執照」，足見道路交通管理處罰條例就
      無駕駛執照駕車而應受吊扣駕駛執照處分之情形，已另設
      有禁止考領駕駛執照之處罰方式，是以，本件異議人於違
      規時並未持有普通重型機車駕駛執照，自無從予以吊扣，
      而應依道路交通管理處罰條例第67條第6 項規定，依法禁
      止其於2 年內考領普通重型機車駕駛執照。
（三）再者，異議人酒後駕車之違規行為，其刑事公共危險之犯
      罪，既經本院以98年度審交簡字第318 號判處罰金8 萬元
      確定，已如前述，則觀之上揭規定及說明，自不得再對其
      裁處罰鍰之處分，原處分猶裁罰異議人罰鍰45,000元，自
      屬於法有違。至道安講習部分則為行政罰法第26條第1 項
      但書所規定「其他種類行政罰」之屬，是縱異議人因本件
      交通違規行為而已受有刑事之處罰，原處分機關對異議人
      裁處施以道路安全交通講習之行政罰，亦無違反一事不兩
      罰之問題，附此敘明。
六、綜上所述，原處分機關因異議人有上開違規行為，固應依道
    路交通管理處罰條例第35條第1 項第1 款規定裁處吊扣駕駛
    執照、罰鍰，及依同條例第24條第1 項第2 款之規定接受道
    路交通安全講習。惟原處分機關僅得吊扣異議人違規當時所
    駕駛之車輛種類即普通重型機車駕駛執照，不得代以吊扣其
    聯結車職業駕駛執照，且異議人係屬無照駕駛，已如上述，
    應依道路交通管理處罰條例第67條第6 項規定，處以2 年內
    禁止考領普通重型機車駕駛執照之處罰，原處分機關未審酌
    新修正之法律規定，逕對異議人裁處吊扣聯結車職業駕駛執
    照24個月之處分，於法尚有未合；又異議人既已經本院判決
    罰金，自不得再對其裁處罰鍰之處分，原處分猶裁罰異議人
    罰鍰45,000元，自屬於法有違。是異議人聲明異議，非無理
    由。而異議人就參加道路交通安全講習部分，雖未言明提起
    異議，然因本件為一交通違規行為，裁處罰鍰、吊扣駕照與
    道路安全講習處分無從區分，是自應由本院將原處分全部撤
    銷，另為裁定如主文第2 項所示，以資適法。
七、據上論斷，應依道路交通案件處理辦法第20條前段，道路交
    通管理處罰條例第35條第1 項第1 款、第67條第6 項、第24
    條第1 項第2 款，裁定如主文。
中    華    民    國    99    年    6     月    30    日
                        交通法庭  法  官  王參和
以上正本證明與原本無異。
如不服本裁定應於送達後5日內向本院提出抗告狀。
中    華    民    國    99    年    6     月    30    日
                                  書記官  葉祝君

司法院資訊處製作；財團法人民間司法改革基金會備份。
